【裁判字號】    98,台上,4566
【裁判日期】    980813
【裁判案由】    違反毒品危害防制條例
【裁判全文】
最高法院刑事判決            九十八年度台上字第四五六六號
上  訴  人  甲○○
選任辯護人  廖志堯律師
上  訴  人  乙○○
選任辯護人  蕭慶鈴律師
上列上訴人等因違反毒品危害防制條例案件，不服台灣高等法院
台中分院中華民國九十八年三月三日第二審更審判決（九十七年
度上重更(二)字第一一號，起訴案號：台灣台中地方法院檢察署九
十五年度偵字第五七八七、五七八八、六七七二、九六一九號）
，提起上訴，本院判決如下：
    主  文
原判決撤銷，發回台灣高等法院台中分院。
    理  由
本件原判決撤銷第一審關於上訴人乙○○運輸第一級毒品及上訴
人甲○○部分之科刑判決，改判依修正前刑法連續犯、牽連犯及
想像競合犯等規定，論乙○○以共同運輸第一級毒品罪，累犯，
處無期徒刑；甲○○以共同連續運輸第一級毒品罪，處無期徒刑
；並分別為相關從刑之諭知。固非無見。
惟查：(一)、刑事訴訟法第一百六十五條第一項規定：「卷宗內之
筆錄及其他文書可為證據者，審判長應向當事人、代理人、辯護
人或輔佐人宣讀或告以要旨」，該立法本旨，乃基於直接審理原
則，將得採為判決基礎之筆錄或文書證據資料，於審判庭向當事
人等宣讀或告以要旨，令其辨認，用以擔保證據資料之真實性，
兼具保護被告之防禦權。本件原審採為甲○○部分判決基礎之重
要證據，即行政院海岸巡防署海岸巡防總局中部地區巡防局金門
機動查緝隊逕行搜索結果報告書（見原判決第四十六頁，理由參
、三、(二)之６），未經原審於審判期日依上揭規定，踐行調查程
序向甲○○宣讀或告以要旨（見原審卷第二宗第三十八至五十四
頁），使甲○○及其辯護人有辯解、辯護之機會，不但與直接審
理法則有違，且有應於審判期日調查之證據而未予調查之違誤。
(二)、原判決事實認定及理由論述：乙○○於民國九十五年三月十
日下午接獲姓名年籍不詳綽號「空仔」之成年人自大陸地區打來
電話，要求乙○○先向他人借用車床以便前來之技術人員順利開
啟鋼瓶後，乙○○除與綽號「空仔」之人共同基於販賣第一級毒
品海洛因、第二級毒品甲基安非他命之犯意聯絡外，亦與綽號「
空仔」之人及甲○○、綽號「土豆」之成年男子共同基於運輸海
洛因、甲基安非他命之犯意，先以電話聯繫向他人商借車床以方
便王光成開啟內裝毒品之二支大型鋼瓶（無任何證據足以證明乙
○○有支付代價與對方而販入），乙○○於同年三月十一日零時
一分以自用小客車將上揭二支大型鋼瓶載往台中市○○○路○段
二五八號「亞曼尼汽車旅館」一０五室一樓；乙○○在前往「亞
曼尼汽車旅館」前並以其所有行動電話，與不詳姓名、年籍及住
居所之成年男子、女子等人互相聯絡販賣海洛因、甲基安非他命
之事宜，而著手於販賣海洛因及甲基安非他命，其後被警查獲而
未遂，乙○○應構成販賣第一、二級毒品未遂罪等情（見原判決
第四至五及五十八至五十九頁）。係以：1.同年三月九日晚間二
十三時八分，持0000000000號行動電話之男子打給乙○○；2.同
年三月十日零時十五分，持0000000000號行動電話之男子打給乙
○○；3.同日五時三十八分，乙○○打給一持0000000000號行動
電話之女子；4.同日二十二時十二分，一持0000000000號行動電
話男子打給乙○○之通聯紀錄顯示，由乙○○與不詳姓名男子或
女子談話內容；及證人即台中縣警察局豐原分局偵查隊小隊長蔡
漢成於第一審具結證稱：「我本身是豐原偵查隊專門查緝毒品的
小隊，我有五年的經驗，從電話譯文一般毒品交易他們提到女生
、軟的就是海洛因，男生、硬的就是安非他命，這件他們也是用
這樣的術語，通訊監察譯文上所載：半個十四則有可能是講半兩
十四萬（元，指新台幣，下同），是海洛因的價格」等語，為其
主要之憑據（見原判決第二十九至三十一頁）。然依原判決所引
用上揭通訊監察譯文顯示，乙○○與前開不詳姓名男子或女子所
談之交易標的物，似均係指海洛因，尚無人談及買賣甲基安非他
命之事實。如果無訛，原判決兼論以販賣第二級毒品未遂罪，即
有認定事實不憑證據之違法。再依上揭通聯紀錄顯示，乙○○係
於不同時間與持不同行動電話號碼之三男一女論及買賣海洛因，
乙○○販賣之行為係單次抑多次？其法律上評價如何？應論以連
續犯抑接續犯？原判決並未論及，亦嫌理由不備。次依上揭通聯
紀錄顯示，乙○○於同年三月十日下午接獲綽號「空仔」之人電
話前，已著手於販賣海洛因，原判決認定乙○○係自接到綽號「
空仔」之人電話後，始起意販賣毒品，核與卷證資料不相適合，
併有理由矛盾之違誤。以上或係上訴意旨所指摘，或為本院得依
職權調查之事項，應認原判決仍有撤銷發回更審之原因。至原判
決不另諭知無罪部分，基於審判不可分之原則，併予發回。
據上論結，應依刑事訴訟法第三百九十七條、第四百零一條，判
決如主文。
中    華    民    國  九十八  年    八    月   十三   日
                      最高法院刑事第九庭
                          審判長法官  邵  燕  玲
                                法官  李  伯  道
                                法官  孫  增  同
                                法官  李  英  勇
                                法官  許  錦  印
      本件正本證明與原本無異
                                      書  記  官
中    華    民    國  九十八  年    八    月   十九   日
                                                      Ｑ


司法院資訊處製作；財團法人民間司法改革基金會備份。
